【裁判字號】    99,台上,4295
【裁判日期】    990708
【裁判案由】    妨害性自主
【裁判全文】
最高法院刑事判決            九十九年度台上字第四二九五號
上  訴  人  台灣高等法院高雄分院檢察署檢察官
被      告  甲○○
上列上訴人因被告妨害性自主案件，不服台灣高等法院高雄分院
中華民國九十八年二月三日第二審更審判決（九十七年度少上更
(一)字第五號，起訴案號：台灣高雄地方法院檢察署九十三年度少
偵字第二六號），提起上訴，本院判決如下：
    主  文
原判決關於乘機性交部分撤銷，發回台灣高等法院高雄分院。
    理  由
原判決以公訴意旨略以：被告甲○○（係民國七十六年七月二十
五日生，行為時係十二歲以上未滿十八歲之少年）於九十三年一
月十八日凌晨四時許，前往十四歲以上未滿十六歲之Ａ女（警詢
代號：00000000，係七十七年二月生，姓名、年籍詳卷）位在高
雄市○○區○○路之住處（詳細地址詳卷），在Ａ女房間，與Ａ
女、Ｂ女（警詢代號：00000000，係七十六年十月生，姓名、年
籍詳卷）及友人ΟΟΟ、ΟΟΟ、ΟΟΟ（按起訴書誤載為ΟΟ
Ο）等人一起飲酒作樂。嗣於同日上午六時許，Ａ女等人已經酒
醉，Ｂ女與ΟΟΟ至其他房間睡覺，被告與Ａ女、ΟΟΟ、ΟΟ
Ο則一起留在Ａ女房間睡覺。詎被告趁Ａ女酒醉不省人事，不知
反抗之際，基於乘機性交之故意，對Ａ女為性交行為得逞。迨至
同日下午二時許，Ａ女醒來時，發現床單沾有血跡，且感覺下體
疼痛，始報警查知上情，因認被告涉有刑法第二百二十五條第一
項之乘機性交罪嫌等情。經審理結果，認為被告係犯刑法第二百
二十七條第三項之對於十四歲以上未滿十六歲之女子為性交罪，
而被告於行為時係未滿十八歲之人，依刑法第二百二十九條之一
規定，係屬告訴乃論之罪，Ａ女已於第一審具狀撤回告訴，因而
撤銷第一審關於乘機性交部分之科刑判決，改判諭知公訴不受理
，固非無見。
惟按：審理事實之法院，對於被告有利及不利之證據，應一律注
意，詳為調查，綜合全案證據資料，本於經驗法則以定其取捨，
並將取捨證據及得心證之理由，於判決內詳為說明。故證據雖已
調查，而尚有其他部分並未調查，仍難遽為被告有利或不利之認
定。另證據之證明力，由法院本於確信自由判斷，但不得違背經
驗法則及論理法則，刑事訴訟法第一百五十五條第一項定有明文
。所謂經驗法則，係指吾人基於日常生活經驗所得之定則，並非
個人主觀上之推測。查(一)Ａ女於警詢時陳述：伊於九十三年一月
十八日凌晨，因酒醉倒在自己房間床上睡覺。伊直到同日下午二
時許，才醒過來，發現床單沾有血跡，且感覺下體疼痛，懷疑遭
到被告性侵害，乃將此情形告訴Ｂ女；Ｂ女於警詢中陳稱：於當
日下午二時許，伊還在房間睡覺，Ａ女過來叫伊起床，向伊表示
被告強行跟她發生性行為，伊就到Ａ女房間去看，發現床單上有
血跡各等語（見警卷第一七、三一頁），互核相符。倘若無訛，
Ａ女於發現並懷疑其有與被告發生性行為之跡象，立即匆忙喚醒
Ｂ女，並告知其情，顯現Ａ女對此甚感意外，若謂Ａ女於事前有
同意與被告發生性行為，難認合於事理，自屬不利於被告之證據
。(二)證人即Ａ女與被告於九十三年六月二十一日簽立和解書之見
證人ΟΟΟ律師於第一審固證稱：Ａ女與被告簽立和解書時，在
其父母面前，有點頭承認合意與被告發生性行為等語（見第一審
卷第八三、八四頁）。但卷附和解書（放置在警卷第四七頁公文
封內）記載被告及其父親向Ａ女及其父母道歉，並取得諒解等情
，然Ａ女於簽立和解書後，在第一審少年保護事件九十三年九月
十日調查程序，猶具結證述：伊當時已經喝醉，在自己房間睡覺
，醒來看到床上有血跡。伊懷疑是被告所為，並未告訴家人，因
在電話中講話很大聲，被家人知道，家人才帶伊去驗傷等語（見
九十三年度少調字第八三七號卷第三三至三五頁），與和解書所
述Ａ女與被告合意發生性行為之情節，明顯不符，其故安在？Ａ
女係與何人、因何事在電話中講話「很大聲」，導致家人知悉其
與被告發生性行為？又被告因與Ａ女發生性行為一事曝光，於九
十三年一月二十六日下午五時許，遭ΟΟΟ等四名男子強行押至
Ａ女家中，並加以質問、毆打，乃對ΟΟΟ等四名男子提出妨害
自由、傷害告訴等情，有被告警詢筆錄之記載可憑（見警卷第六
至九頁），即ΟΟΟ於第一審亦證述，Ａ女父親知道Ａ女與被告
發生性行為之事，非常生氣，找人帶走被告毒打一頓，所以Ａ女
父親要找被告父親商談和解等情（見第一審卷第八三頁）。則Ａ
女及其父母同意簽立上述內容之和解書，是否受制於此等事端而
故為隱忍？有無以之作為交換條件？已影響於Ａ女、ΟΟΟ所為
證詞可信度之判斷，俱有進一步研求之必要。(三)被告於第一審少
年保護事件九十三年九月二十七日調查程序供述「（問）你說她
（按係指Ａ女）有喝酒，她有無喝醉？（答）應該有。」、（問
）你們兩個約好作此事（按應係指發生性行為）？（答）無。」
、「（問）她先睡還是你先睡？（答）她先睡。」；同年十月十
二日調查程序供稱「（問）上次你坦承對Ａ女性侵害，而你被Ａ
女之朋友打傷？（答）（點頭）。」（見九十三年度少調字第八
三七號卷第六二、六三、七四頁）。被告似已供認其係利用Ａ女
酒醉睡覺時，未經Ａ女之同意，與Ａ女發生性行為等情，難謂不
屬對被告不利之證據。(四)以上事項，均攸關認定被告有無對Ａ女
為乘機性交行為，係於公平正義之維護有重大關係之事項，應有
調查明白之必要。乃原審未遑詳為調查、審認，亦未明其取捨
證據之理由，即遽認Ａ女於警詢、第一審所為指訴存在瑕疵，並
採取ΟΟΟ所證Ａ女於簽立同意書時點頭承認合意與被告發生性
行為等情，而為有利於被告之認定（見原判決第七、八頁），不
無調查職責未盡及判決理由不備之違法。以上，或係檢察官上訴
意旨所指摘，或為本院得依職權調查之事項，應認原判決關於乘
機性交部分，有撤銷發回更審之原因。
據上論結，應依刑事訴訟法第三百九十七條、第四百零一條，判
決如主文。
中    華    民    國  九十九  年    七    月    八    日
                      最高法院刑事第十二庭
                          審判長法官  黃  一  鑫
                                法官  張  春  福
                                法官  林  勤  純
                                法官  李  錦  樑
                                法官  陳  國  文
本件正本證明與原本無異
                                      書  記  官
中    華    民    國  九十九  年    七    月   十四   日
                                                      Ｅ

司法院資訊處製作；財團法人民間司法改革基金會備份。
